臺灣臺南地方法院刑事判決
                                      109年度訴字第663號
公  訴  人  臺灣臺南地方檢察署檢察官
被      告  王伯健


選任辯護人  黃逸豪律師（法扶律師）        
上列被告因違反毒品危害防制條例等案件，經檢察官提起公訴（
109 年度偵字第8722號）及移送併辦（109 年度偵字第11875 、
11876 號），本院判決如下：
    主  文
甲○○所犯如附表所示之各罪，均累犯，各處如同表所示之宣告
刑。應執行有期徒刑拾年肆月。
甲○○就附表犯罪事實欄之各犯罪事實，如同表各沒收欄所示之
物與所得，沒收如同表各欄所示。
    事  實
一、甲○○明知海洛因、甲基安非他命於我國為禁止持有與販賣與
    轉讓之第一、二級毒品並為禁藥，竟基於販賣毒品之營利犯
    意、及轉讓甲基安非他命禁藥之犯意，先後於下列時地，販
    賣及轉讓該等毒品與高和榮。嗣經警於民國109年5月8日下
    午1時20分許持搜索票執行搜索，並扣得其所有供販賣上開
    毒品之行動電話1支（含SIM卡門號0000-000000號），始查
    悉該情。
  ㈠（起訴書附表編號1：販賣甲基安非他命）甲○○於109 年3 月
    6 日晚間10時6-31分間，以持用之門號0000-000000 號行動
    電話接獲高和榮欲購買甲基安非他命之電話，即基於販賣營
    利意圖，同意販賣並約定在「全家便利商店全家台南康樂三
    店」（臺南市○○區○○路○段000 號1 樓）會面交易，嗣2 人
    於同日晚間11時22分許在該處見面，由甲○○將重約1 錢（3.
    72公克）之甲基安非他命，以新臺幣（下同）7,500 元價格
    販售交付高和榮，並取得價金。
  ㈡（起訴書犯罪事實欄一後段：轉讓甲基安非他命）甲○○於109
    年3月6日至同月16日間某時同意無償轉讓些微數量甲基安非
    他命與高和榮後，2人於同月16日上午11時36分、下午5時22
    分許約定於同日晚間6時30分許在臺南市中西區成功路某夾
    娃娃機店（下稱成功路夾娃娃機店）會面，嗣2人於該處會
    面後，由甲○○無償轉讓甲基安非他命1小包予高和榮。
  ㈢（起訴書附表編號2：販賣海洛因）甲○○於108 年3 月18日中
    午12時12分許以持用之門號0000-000000 號行動電話告知高
    和榮今日其有海洛因毒品供販售後，於同日傍晚5 時45分許
    接獲高和榮欲購買海洛因電話，即基於販賣營利意圖，同意
    販售並於同日晚間7 時00、49分以電話約定於同日晚間9 點
    前在成功路夾娃娃機店會面交易，嗣2 人於同日晚間8 時許
    在該處見面，由甲○○將重約1錢（3.72公克）之海洛因，以
    新臺幣（下同）2 萬4000元價格販售交付高和榮，而由高和
    榮於同日先交付1 萬4000元款項，再於數日後由高和榮交付
    餘款完畢。
  ㈣（起訴書附表編號3：販賣海洛因）甲○○於109 年3 月25日下
    午4 時25分許以持用之門號0000-000000 號行動電話接獲高
    和榮欲購買海洛因之電話，即基於販賣營利意圖，於同日晚
    間7 時20、39分回電約定於同日晚間8 時許在「85度C 台南
    永成店」（臺南市○區○○○路○段0號，起訴書誤載為臺南市○
    區○○路0段0號）會面，嗣2人於同日晚間8時許在該處見面，
    由甲○○將海洛因1包，以6000元價格販售交付高和榮，並取
    得價金。
  ㈤（起訴書附表編號4：販買海洛因）甲○○於109年4月10日下午
    1時43、54分以持用之門號00 00-000000號行動電話接獲高
    和榮欲購買海洛因之電話，即基於販賣營利意圖，同意販售
    並約定於同日下午約3時許在「全家便利商店全家台南康樂
    三店」會面交易，嗣2人於同日下午2時55分許在該處見面，
    由甲○○將重約1錢（3.72公克）海洛因1包，以2萬8000元價
    格販售交付高和榮，而由高和榮於同日先交付1萬7000元款
    項，再於數日後由高和榮交付餘款完畢。
  ㈥（起訴書附表編號5：販賣海洛因）甲○○於109 年4 月15日晚
    間8 時8 、20分以持用之門號0000-000000 號行動電話接獲
    高和榮欲購買海洛因之電話，即基於販賣營利意圖，同意販
    售並約定於同日晚間約9 時許在「全家便利商店全家台南康
    樂三店」會面交易，嗣2 人於晚間9 時6 分許在該處見面，
    由甲○○將重約1 錢（3.72公克）海洛因1 包，以2 萬8000元
    價格販售交付高和榮，由高和榮於同日先交付1 萬7000元款
    項，高和榮取回毒品施用後認品質不佳與甲○○聯絡約定換貨
    ，2 人於翌日（16日）會面由甲○○交付另包重約1 錢海洛因
    並取回該包海洛因後，由高和榮於數日後交付餘款完畢。
  ㈦（起訴書附表編號6、7：販賣海洛因與甲基安非他命）甲○○
    於109 年4 月22日中午12時58分許之門號0000-000000 號行
    動電話接獲高和榮欲購買海洛因之電話，即基於販賣營利意
    圖，同意販售，再經2 人於同日下午1 時25分、傍晚5 時13
    分許聯絡約定於同日晚間9 時許在「全家便利商店全家台南
    康樂三店」會面先交付海洛因再於翌日交付甲基安非他命後
    ，2 人於同日晚間6 時許在該處見面後，由甲○○將重約1 錢
    （3.72公克）海洛因1 包，以2 萬7000元價格販售交付高和
    榮，由高和榮先交付海洛因價款2 萬5500元、甲基安非他命
    價款8500元，再於翌日上午11時46分許，由高和榮配偶鄭靖
    洳與甲○○會面取得重約1錢之甲基安非他命，惟因高和榮取
    回毒品施用後認品質不佳與甲○○聯絡約定換貨，2人於同月2
    4日會面由甲○○交付另包重約1錢海洛因並取回該包海洛因後
    ，由高和榮於數日後交付餘款完畢。
二、案經臺南市警察局麻豆分局移送臺灣臺南地方檢察署檢察官
    偵查起訴及移送併辦。
    理  由
一、證據能力
  ㈠被告及辯護人就本判決所引用之被告以外之人於審判外陳述
    ，均同意有證據能力，本院審酌該等陳述，無違法取證及證
    明力明顯過低之瑕疵，為證明犯罪事實所必要，且適於為證
    據，逕依刑事訴訟法第159 條之5 規定認均有證據能力（最
    高法院97年度台非字第5 號判決、臺灣高等法院暨所屬法院
    102 年法律座談會刑事類提案第30號決議要旨參照）。
  ㈡本判決所引用之非供述證據，與本案均有關聯性，均屬書證
    或物證性質，亦無事證認有違背法定程式或有偽變造所取得
    之排除事由，均有證據能力。
二、事證依據
  ㈠被告就事實欄一所示之各次販賣海洛因與販賣或轉讓甲基安
    非他命與高和榮之過程，於警詢、偵訊及審理中均坦承不諱
    ，核與證人高和榮證述情節相符，並有被告與高和榮間之通
    訊監察譯文、員警跟監採證照片可佐，堪認被告確有上開各
    次毒品交易行為。
  ㈡被告於偵查及審理稱其販賣毒品係其拾獲，是被告係無償取
    得該等毒品，而售以高價，堪認被告就各次毒品之金錢交易
    ，均係出於營利犯意，自均構成販賣行為。
  ㈢綜上事證，本案事證明確，認被告有各次販賣、轉讓犯行，
    堪能認定，應予依法論科。
三、論罪科刑
  ㈠法律適用
  ⒈新舊法比較按「行為後法律有變更者，適用行為時之法律。
    但行為後之法律有利於行為人者，適用最有利於行為人法律
    。」，刑法第2 條第1 項定有明文。毒品危害防制條例之販
    賣毒品罪規定，於109 年1 月15日修正公布並於同年7 月15
    日施行，依上開規定，本案應為新舊刑法之比較適用。修正
    後販賣毒品罪規定，提高本罪法定刑（參見附錄新舊法條）
    ，修正後規定，對被告並非有利，應適用行為時法律。
  ⒉轉讓甲基安非他命之法律適用甲基安非他命係毒品危害防制
    條例規定之第二級毒品，亦屬藥事法所稱之禁藥，轉讓甲基
    安非他命同時犯毒品危害防制條例第8 條第2 項之轉讓第二
    級毒品罪、藥事法第83條第1項之轉讓禁藥罪，二罪屬法條
    競合關係。藥事法轉讓禁藥罪法定刑較毒品危害防制條例轉
    讓第二級毒品罪法定刑重（參見附錄法條），除就轉讓數量
    達淨重10公克（「轉讓毒品加重其刑之數量標準」第2 條第
    1 項第2 款規定）、或成年人對18歲以上之未成年人為轉讓
    行為而應依毒品危害防制條例第8 條第6 項、第9 條規定加
    重法定刑外，均應依藥事法規定處罰（最高法院99年度台上
    第6393號判決要旨參照）。
  ㈡罪名與罪數
  ⒈罪名
  ⑴被告就事實欄一、㈠之販賣甲基安非他命，係犯修正前毒品危
    害防制條例第4 條第2 項之販賣第二級毒品罪。
  ⑵就同欄㈡之轉讓甲基安非他命，係犯藥事法第83條第1 項之轉
    讓禁藥罪。
  ⑶就同欄㈢至㈥之販賣海洛因，係犯修正前修正前毒品危害防制
    條例第4 條第1 項之販賣第一級毒品罪。
  ⑷就同欄㈦之販賣海洛因與甲基安非他命，係犯修正前修正前毒
    品危害防制條例第4 條第1 、2 項之販賣第一、二級毒品罪
    。
  ⒉罪數
  ⑴被告就事實欄一、㈦該次販賣毒品交易，係以單一約定販賣二
    種毒品而依約分次交付，且交付日期緊接，依販賣之日常用
    語範疇概念並避免量刑過苛，應認屬一販賣行為，而依想像
    競合，從一重論以販賣第一級毒品罪。
  ⑵被告就事實欄一之各次販賣、轉讓毒品，其各次之交易行為
    時地各異，屬不同犯罪事實，構成數罪，應予分論併罰。
  ㈢刑之加重與減輕事由
  ⒈累犯加重事由被告前因偽造文書案件，經本院105 年度簡字
    第1739號刑事簡易判決判處有期徒刑2月（易刑從略），於1
    05年11月9日執行完畢。其於上開罪刑之有期徒刑執行完畢
    後，五年以內故意再犯有期徒刑以上之本案各罪，均構成累
    犯，因本案就其所犯販賣毒品罪部分，有適用刑法第59條情
    況，而其餘所犯各罪，並無應量處最低法定刑及適用刑法第
    59條減輕其刑之餘地，是本案並無大法官釋字第775號解釋
    意旨之適用（最高法院109年度台上字第2595號裁判要旨）
    ，是就其本案各罪，除就販賣第一、二級毒品罪部分之法定
    刑為死刑、無期徒刑部分依法不得加重外，其餘均應依刑法
    第47條第1項規定加重其刑。
  ⒉減輕事由
  ⑴〔偵審自白〕被告就本案販賣第一、二級毒品犯行，於警偵訊
    及審理時均坦承犯罪，核與修正前與修正後之毒品危害防制
    條例第17條第2 項規定相符，爰依本條項規定，減輕其刑。
  ⑵〔刑法第59條〕
  ①按販賣第一級毒品罪之法定刑為「處死刑或無期徒刑；處無
    期徒刑者，得併科新臺幣二千萬元以下罰金。」，然同為販
    賣毒品之人，其原因動機不一，犯罪情節亦未必盡同，或有
    大、中、小盤毒梟之分、或僅止於吸毒者間為求互通有無之
    有償轉讓者，是其等各自販賣行為所造成危害社會之程度自
    屬有異，法律科處此類犯罪，所設之法定最低本刑卻屬相同
    ，不可謂不重。本案依據卷證資料，其等雖有販賣行為，是
    其應係藉其知悉貨源得取得毒品機會，於毒友間互通有無時
    ，從中賺取供己施用之毒品，尚難認與大中小盤毒梟販毒之
    惡性等同並論於依上開減輕事由減輕後之最低刑度（有期徒
    刑15年），仍嫌過重，爰依司法院大法官會議釋字第263號
    解釋要旨，考量被告客觀之犯行與主觀之惡性，衡酌結果，
    茲依刑法第59條規定，就被告販賣第一級毒品犯行，均酌量
    減輕其刑。
  ②至於，就販賣第二級毒品、轉讓禁藥部分，於依上開減輕事
    由減輕後之最低刑度，尚難認有過重之情，自無本條減輕適
    用，附此敘明。
  ⑶〔藥事法轉讓無偵審自白適用〕按因法條競合而優先適用重法
    之結果，基於法律整體適用原則，應全部適用重法，不得割
    裂適用法律。就轉讓甲基安非他命犯行，依法條競合結果，
    如係優先適用藥事法第83條第1 項論罪，即不得適用毒品危
    害防制條例第17條關於減輕其刑之規定（最高法院103 年度
    台上字第1268號判決要旨參照），惟於量定宣告刑時自不受
    刑法第55條但書「不得科以較輕罪名所定最輕本刑以下之刑
    」之限制（最高法院105 年度第10次刑事庭會議要旨參照）
    。被告就事實欄一、㈡之轉讓禁藥罪部分，雖於偵查及審理
    自白犯罪，惟依前述說明，因適用藥事法結果，自無適用毒
    品危害防制條例第17條規定之餘地。
  ⑷〔加減順次〕爰就上開減輕事由，依刑法第66條、第71條第2 
    項規定：⑴就販賣第一級毒品罪刑，依偵審自白、刑法第59
    條之順序，遞減輕其刑。⑵就販賣第二級毒品罪刑、依累犯
    加重後，依偵審自白減輕。⑶就轉讓禁藥罪刑，依累犯加重
    其刑。
  ㈣檢察官併辦意旨書以同於本案起訴事實之犯罪事實移請併辦
    ，因屬相同事實，自應由本院併予審理。
  ㈤爰審酌被告並無施用毒品習性，知悉毒品惡害，竟為本案各
    次販賣、轉讓毒品犯行，危害他人健康並影響社會治安與善
    良風俗，所為顯屬非是，惟於查獲後，坦承犯行表示悔悟，
    茲斟酌其素行、知識程度、犯罪動機、販賣、轉讓毒品種類
    、次數、數量、販賣價格、其犯後態度及生活狀況等一切情
    狀，考量其後可能全部在監期間，就其所犯之各罪，分別量
    處附表所示之宣告刑，又其所犯各罪，無刑法第50條第1項
    各款所定事由，爰再定其應執行刑如主文，以示懲儆。
四、沒收部分：
  ㈠犯罪所用之物部分：就事實欄一之各次販賣犯行，被告持用
    聯絡販賣所用之該行動電話，係被告所有並供其為本案各次
    販賣毒品所用之物，爰依毒品危害防制條例第19條第1 項規
    定為沒收。
  ㈡犯罪所得部分就事實欄一之各次販賣犯行取得之價款，均屬
    被告未扣案之犯罪所得，爰均依刑法第38條之1 第1 項前段
    規定為沒收，並依同條第3 項規定，諭知追徵其價額。
據上論斷，依刑事訴訟法第299 條第1 項前段，判決如主文。
本案經檢察官許華偉提起公訴及移送併辦，檢察官廖舒屏到庭執
行職務。
中　　華　　民　　國　 109　　年　　8 　　月　　26　　日
                  刑事第十一庭  審判長法  官  包梅真
                                      法  官  廖建瑋
                                      法　官　陳世旻
附表：被告所犯之罪名、宣告刑、沒收     編號 犯罪事實 所犯罪名 宣告刑 沒收  1 事實欄一、㈠ 販賣第二級毒品，累犯。 有期徒刑叁年捌月。 扣案之行動電話壹支（含門號0000-000000號SIM卡）沒收；未扣案之犯罪所得新臺幣柒仟伍佰元沒收，如全部或一部不能沒收或不宜執行沒收時，追徵其價額。  2 事實欄一、㈡ 犯藥事法第八十三條第一項之轉讓禁藥罪，累犯。 有期徒刑捌月。 無。  3 事實欄一、㈢ 販賣第一級毒品，累犯。 有期徒刑捌年貳月。 扣案之行動電話壹支（含門號0000-000000號SIM卡）沒收；未扣案之犯罪所得新臺幣貳萬肆仟元沒收，如全部或一部不能沒收或不宜執行沒收時，追徵其價額。  4 事實欄一、㈣ 販賣第一級毒品，累犯。 有期徒刑柒年捌月。 扣案之行動電話壹支（含門號0000-000000號SIM卡）沒收；未扣案之犯罪所得新臺幣陸仟元沒收，如全部或一部不能沒收或不宜執行沒收時，追徵其價額。  5 事實欄一、㈤ 販賣第一級毒品，累犯。 有期徒刑捌年貳月。 扣案之行動電話壹支（含門號0000-000000號SIM卡）沒收；未扣案之犯罪所得新臺幣貳萬捌仟元沒收，如全部或一部不能沒收或不宜執行沒收時，追徵其價額。  6 事實欄一、㈥ 販賣第一級毒品，累犯。 有期徒刑捌年貳月。 扣案之行動電話壹支（含門號0000-000000號SIM卡）沒收；未扣案之犯罪所得新臺幣貳萬捌仟元沒收，如全部或一部不能沒收或不宜執行沒收時，追徵其價額。  7 事實欄一、㈦ 販賣第一級毒品，累犯。 有期徒刑捌年捌月。 扣案之行動電話壹支（含門號0000-000000號SIM卡）沒收；未扣案之犯罪所得新臺幣叁萬伍仟伍佰元沒收，如全部或一部不能沒收或不宜執行沒收時，追徵其價額。 
以上正本證明與原本無異。
如不服本判決應於收受本判決後20日內向本院提出上訴書狀，並
應敘述具體理由。其未敘述上訴理由者，應於上訴期間屆滿後20
日內向本院補提理由書狀（均須按他造當事人之人數附繕本）「
切勿逕送上級法院」。 
                                      書記官　謝盈敏
中　　華　　民　　國　 109　　年　　8 　　月　　26　　日

【附錄】   1 毒品危害防制條例  第 4 條（民國 109 年 01 月 15 日，節錄第1 、2 項）．製造、運輸、販賣第一級毒品者，處死刑或無期徒刑；處無期徒刑者，得併科新臺幣三千萬元以下罰金　。．製造、運輸、販賣第二級毒品者，處無期徒刑或十年以上有期徒刑，得併科新臺幣一千五百萬元以下罰金。  第 4 條（民國 104 年 02 月 04 日，節錄第1　、2　項）．製造、運輸、販賣第一級毒品者，處死刑或無期徒刑；處無期徒刑者，得併科新臺幣二千萬元以下罰金　。．製造、運輸、販賣第二級毒品者，處無期徒刑或七年以上有期徒刑，得併科新臺幣一千萬元以下罰金。  第 19 條（民國 109 年 01 月 15 日）．犯第四條至第九條、第十二條、第十三條或第十四條第一項、第二項之罪者，其供犯罪所用之物，不問　屬於犯罪行為人與否，均沒收之。．犯第四條之罪所使用之水、陸、空交通工具，沒收之。．犯第四條至第九條、第十二條、第十三條或第十四條第一項、第二項之罪，有事實足以證明行為人所得　支配之前二項規定以外之財物或財產上利益，係取自其他違法行為所得者，沒收之。  2 藥事法  第 83 條（民國 104 年 12 月 02 日；節錄第1 項）．明知為偽藥或禁藥，而販賣、供應、調劑、運送、寄藏、牙保、轉讓或意圖販賣而陳列者，處七年以下　有期徒刑，得併科新臺幣五千萬元以下罰金。  3 中華民國刑法  第 38-1 條（民國 104 年 12 月 30 日；節錄第1 、2 項）．犯罪所得，屬於犯罪行為人者，沒收之。但有特別規定者，依其規定。．前二項之沒收，於全部或一部不能沒收或不宜執行沒收時，追徵其價額。